臺灣高等法院臺南分院刑事裁定
110年度聲再字第136號
再審聲請人 
即受判決人  穆建綸



代  理  人  洪銘憲律師 
上列再審聲請人即受判決人因詐欺案件，對於本院110年度上易
字第394號中華民國110年11月11日第二審確定判決（臺灣臺南地
方法院109年度易緝字第35號，起訴案號：臺灣臺南地方檢察署1
07年度偵字第6919號），聲請再審，本院裁定如下：
    主  文
再審之聲請駁回。
    理  由
一、聲請意旨略稱：再審聲請人於110年11月29日亦有還款5000
    元予王德城（詳再證2），核與刑事訴訟法第420條規定：第
    1項第6款之新事實或新證據，指判決確定前已存在或成立而
    未及調查斟酌，及判決確定後始存在或成立之事實、證據足
    以動搖原判決，即可再為再審。經查被告前無任何犯罪前科
    紀錄，且本案之共同被告業已償還被害人之金額僅餘75萬元
    ，再審聲請人於原審審理時亦有提出二次攤還予被害人，惟
    遭被害人拒絕，然在法律規定上亦有民法第326條規定，因
    此，再審聲請人願提存餘75萬元予被害人，懇請鈞院考量再
    審聲請人願彌補被害人之損失，犯後已知所悔悟，並盡力彌
    補其犯行所造成之損害，尚請鈞院考量再審聲請人亦有正常
    工作，堪認再審聲請人歷經此次偵、審程序，當能知所警惕
    ，信無再犯之虞，且再審聲請人目前有正當工作，入監服刑
    ，對其品格塑造及將來對社會之適應，未必有其助益，如本
    案能再審後給予緩刑之宣告，始能解決所有紛爭，懇請考量
    上情，給予再審之機會。
二、有罪之判決確定後，因發現新事實或新證據，單獨或與先前
    之證據綜合判斷，足認受有罪判決之人應受無罪、免訴、免
    刑或輕於原判決所認罪名之判決者，為受判決人之利益，得
    聲請再審，刑事訴訟法第420 條第1 項第6 款定有明文。此
    項「新事實」、「新證據」，固不以有罪判決確定前已存在
    或成立而未及調查斟酌者為限，其在判決確定後始存在或成
    立之事實、證據，亦屬之；然新事實、新證據仍須於單獨觀
    察，或與先前之證據綜合判斷後，得以合理相信其足以或相
    當可能動搖原確定之有罪判決，使受有罪判決之人改為無罪
    、免訴、免刑或輕於原判決所認罪名之判決者，始足當之。
    又所稱應受輕於原判決所認罪名之判決者，條文既曰輕於原
    判決所認「罪名」，自與輕於原判決所宣告之「罪刑」有別
    ，係指與原判決所認罪名比較，其法定刑較輕之相異罪名而
    言；至於同一罪名之有無加減刑罰之原因者，僅足影響科刑
    範圍而罪質不變，即與「罪名」無關，自不得據以聲請再審
    ，從而自首、未遂犯、累犯、連續犯等刑之加減，並不屬於
    刑事訴訟法第420條第1項第6款所指罪名之範圍（最高法院7
    0年度第7次刑事庭會議決議、107年度台抗字第181號、110
    年度台抗字第1565號裁定意旨參照）。再按刑事訴訟法第42
    9條之2規定：「聲請再審之案件，除顯無必要者外，應通知
    抗告人及其代理人到場，並聽取檢察官及受判決人之意見。
    但無正當理由不到場，或陳明不願到場者，不在此限。」依
    其立法理由謂：「再審制度之目的係發現真實，避免冤抑，
    對於確定判決以有再審事由而重新開始審理，攸關當事人及
    被害人權益甚鉅。為釐清聲請是否合法及有無理由，除聲請
    顯屬程序上不合法或顯無理由而應逕予駁回，例如非聲請權
    人聲請再審，或聲請顯有理由，而應逕予裁定開啟再審者外
    ，原則上應賦予抗告人及其代理人到庭陳述意見之機會，並
    聽取檢察官及受判決人之意見，俾供法院裁斷之參考；惟經
    通知後無正當理由不到場，或已陳明不願到場者，法院自得
    不予通知到場，爰增訂本條。」亦即依新法規定，聲請再審
    原則上應踐行訊問程序，徵詢當事人之意見以供裁斷，惟基
    於司法資源之有限性，避免程序濫用（即「顯不合法」或「
    顯無理由」），或欠缺實益（即「顯有理由」），於顯無必
    要時，得例外不予開啟徵詢程序。則此法文所指「顯不合法
    」或「顯無理由」，應係指聲請之不合法或無理由具有「顯
    然性」，亦即自形式觀察即得認其再審聲請係「不合法」或
    「無理由」，而屬重大明白者而言（最高法院109年度台抗
    字第261號裁定意旨參照）。
三、聲請再審人雖以前揭事由，主張其有刑事訴訟法第420條第1
    項第6款規定之再審事由。然查：聲請再審人所提出於原確
    定判決後所為賠償被害人5千元之轉帳紀錄，請求再審予其
    緩刑之機會，堪認抗告人係以原確定判決未審酌該等新證據
    ，致量刑過重為由聲請再審，其既僅係就量刑輕重聲請再審
    ，並非屬足以動搖原有罪確定判決，應為無罪、免訴、免刑
    或輕於原確定判決所認「罪名」之問題，揆諸前開說明，與
    刑事訴訟法第420條第1項第6款規定之聲請再審要件並不相
    符，顯不合於再審之實質要件，是自形式觀察，即得認其再
    審聲請係「無理由」，縱依刑事訴訟法第429條之2之規定，
    聽取其意見，亦無從補正，顯無必要。從而，本件再審之聲
    請顯無理由，且無聽取聲請人意見之必要，爰不通知聲請人
    到場，逕予駁回。
四、據上論斷，應依刑事訴訟法第434條第1項，裁定如主文。　
中　　華　　民　　國　　110 　年　　12　　月　　15　　日
                  刑事第四庭    審判長法  官  郭玫利 
                                      法  官  陳金虎 
                                      法  官  林臻嫺
以上正本證明與原本無異。
不得抗告。
　　　　　　　　　　　　　　　　　　　書記官  楊宗倫
中　　華　　民　　國　　110 　年　　12　　月　　15　　日